臺灣新竹地方法院民事判決  
110年度訴字第1056號
原      告  黃坤秀  


訴訟代理人  林佳穎律師
被      告  范綱文  

訴訟代理人  胡瑞彩  
上列當事人間請求債務人異議之訴事件，本院於民國111年3月3
日辯論終結，判決如下：
    主  文
本院一一○年度司執字第四二四五三號清償借款強制執行事件所
依據之執行名義，其中債權人即被告對債務人即原告就新臺幣伍
拾萬元自民國八十三年八月一日起至民國一百零五年十一月八日
止，按年息百分之五計算之利息債權所為之強制執行程序，應予
撤銷。
訴訟費用由被告負擔。
    事實及理由
壹、程序事項
　　按訴狀送達後，原告不得將原訴變更或追加他訴，但擴張或
    減縮應受判決事項之聲明者，不在此限，民事訴訟法第255
    條第1項第3款定有明文。查原告起訴時，其訴之聲明原為：
    本院110年度司執字第42453號清償借款強制執行事件（下稱
    系爭強制執行事件）之強制執行程序，於超過新臺幣（下同
    ）50萬元及民國105年11月5日起至清償日止按年息5%計算之
    利息暨訴訟費用5,400元與執行費4,043元之範圍，應予撤銷
    （見本院卷第9頁）；嗣於本院111年3月3日言詞辯論期日，
    變更聲明為：本院110年度司執字第42453號事件所依據的執
    行名義，其中被告對於原告就50萬元自83年8月1日起，至10
    5年11月8日止，按年息5%計算之利息債權所為之強制執行程
    序，應予撤銷（見本院卷第53頁）。核原告上開所為訴之變
    更，係屬減縮應受判決事項之聲明，依上開法條規定，程序
    上自應准許。
貳、實體事項
一、原告主張：緣被告請求原告給付50萬元及其利息，業經臺灣
    臺北地方法院98年度北簡字第24152號宣示判決原告應給付
    被告50萬元及自83年8月1日起至清償日止，按年息5%計算之
    利息，並已於98年10月14日確定在案（下稱系爭確定判決）
    。嗣被告於110年11月8日始持系爭確定判決向本院聲請執行
    原告名下坐落苗栗縣頭份市之不動產及對訴外人國泰世華商
    業銀行香山分行、台北富邦商業銀行新竹分行之存款債權，
    由本院110年度司執字第42453號清償借款強制執行事件受理
    後，就上開不動產部分，經本院民事執行處囑託臺灣苗栗地
    方法院執行，並經該院110年度司執助字第963號查封在案。
    惟自83年8月1日起至105年11月8日止之利息債權已罹於時效
    ，原告自得為時效抗辯而拒絕給付。為此，爰依強制執行法
    第14條第1項規定提起本件訴訟。並聲明：如主文第一項所
    示。
二、被告之答辯：原告於83年4月22日向被告借款50萬元，借款
    期間自該日起至同年7月22日，惟原告屆期未清償，屢經被
    告催討無著後，被告對原告提起清償借款訴訟，嗣經被告取
    得系爭確定判決後，多次查無原告財產可供執行，多年後終
    於查得原告繼承大筆遺產，過著富足優渥的生活，卻不思彌
    補被告28年來的損失，更提起本件訴訟主張利息債權已罹於
    時效，又謊稱原告母親已代其清償借款云云，並聲請停止系
    爭強制執行程序，想盡方法延宕執行，造成被告精神與生活
    極大煎熬等語置辯。並聲明：駁回原告之訴。
三、兩造不爭執事項：
㈠、兩造前經臺灣臺北地方法院98年度北簡字第24152號宣示判決
    原告應給付被告50萬元及自83年8月1日起至清償日止，按年
    息5%計算之利息，且於98年10月14日確定在案。
㈡、被告於110年11月8日始持系爭確定判決，對原告之財產聲請
    本院110年司執字第42453號事件強制執行在案，並囑託臺灣
    苗栗地方法院110年司執助字第963號強制執行中。
四、本件爭點及本院之判斷：
    茲本件兩造間有爭執應予以審究者，在於：被告請求之自83
    年8月1日起至105年11月8日止之利息債權，是否已罹於時效
    ？爰予以論述如下：
㈠、按執行名義成立後，如有消滅或妨礙債權人請求之事由發生
    ，債務人得於強制執行程序終結前，向執行法院對債權人提
    起異議之訴。如以裁判為執行名義時，其為異議原因之事實
    發生在前訴訟言詞辯論終結後者，亦得主張之，強制執行法
    第14條第1項定有明文。所謂消滅債權人請求之事由，係指
    足以使執行名義之請求權及執行力消滅之原因事實，如清償
    、提存、抵銷、免除、混同、債權之讓與、債務之承擔、解
    除條件之成就、和解契約之成立，或類此之情形，始足當之
    。至所稱妨礙債權人請求之事由，則係指使依執行名義所命
    之給付，罹於不能行使之障礙而言（最高法院94年台上671
    號判決意旨參照）。次按請求權，因15年間不行使而消滅，
    但法律所定期間較短者，依其規定；又利息、紅利、租金、
    贍養費、退職金及其他1年或不及1年之定期給付債權，其各
    期給付請求權，因5年間不行使而消滅，民法第125、126條
    定有明文。又按消滅時效，因起訴而中斷，開始執行行為或
    聲請強制執行與起訴有同一效力；又時效中斷者，自中斷之
    事由終止時，重行起算，亦為民法第129條、第137條第1項
    所明定。所謂時效中斷者，係指時效完成以前，因法定事由
    之發生，而使前此已進行之時效期間歸於無效，重行起算其
    期間之意。準此，本件借款利息之消滅時效為5年，且開始
    執行行為或聲請強制執行，乃時效中斷之事由。
㈡、經查，原告主張被告於98年10月14日取得系爭確定判決後，
    於110年11月8日始持系爭確定判決向本院聲請強制執行，經
    本院系爭強制執行事件對原告對國泰世華商業銀行香山分行
    、台北富邦商業銀行新竹分行之存款債權執行在案，並囑託
    臺灣苗栗地方法院110年司執助字第963號強制執行事件對原
    告所有坐落苗栗縣頭份市之不動產為查封拍賣等情，業據原
    告提出臺灣臺北地方法院98年度北簡字第24152號宣示判決
    筆錄、確定證明書、民事聲請強制執行狀、本院110年度司
    執字第42453號執行命令、臺灣苗栗地方法院民事執行處函
    等件影本為證，且為被告所不爭執，並經本院依職權調取本
    院系爭強制執行事件卷宗核閱屬實，應堪認定。
㈢、原告另主張自83年8月1日起至105年11月8日止，按年息5%計
    算之利息債權已罹於時效，被告不得向其請求上開利息債權
    等語。經查，利息債權之消滅時效為5年，已如前述，被告
    於98年10月14日取得系爭確定判決後，依前揭規定及說明，
    應自判決確定時起，重行起算5年時效，惟被告遲至110年11
    月8日始向本院民事執行處聲請強制執行，期間相距12年，
    就110年11月8日聲請系爭強制執行時起回溯5年前之利息部
    分之請求應已罹於5年消滅時效，亦即自83年8月1日起至105
    年11月8日止之利息債權請求權，業已罹於時效，則原告提
    起本件訴訟並為時效抗辯，應屬可採。
㈣、綜上所述，本件原告依強制執行法第14條第1項規定提起債務
    人異議之訴，請求就系爭強制執行事件，被告對原告以50萬
    元自83年8月1日起至105年11月8日止，按年息百分之五計算
    之利息債權部分，所為之強制執行程序予以撤銷，亦即原告
    訴請被告不得再就上開部分之利息債權，對原告為強制執行
    ，尚屬有據，應予准許。
㈤、本件判決之事實已臻明確，兩造其餘攻擊防禦方法及舉證，
    經審酌後對判決結果均無影響，爰不另一一贅述，併此敘明
    。
五、據上論結，本件原告之訴為有理由，依民事訴訟法第78條，
    判決如主文。　　
中　　華　　民　　國　　111 　年　　3 　　月　　17　　日
                  民事第二庭　　　法　官　鄭政宗
以上正本係照原本作成。
如對本判決上訴，須於判決送達後20日內向本院提出上訴狀。如
委任律師提起上訴者，應一併繳納上訴審裁判費。
中　　華　　民　　國　　111 　年　　3 　　月　　18　　日
                                　書記官　黃志微